【裁判字號】    97,訴,60
【裁判日期】    970130
【裁判案由】    違反毒品危害防制條例
【裁判全文】
臺灣彰化地方法院刑事判決              97年度訴字第60號
公  訴  人  臺灣彰化地方法院檢察署檢察官
被      告  甲○○
                  （現另案於臺灣彰化監獄執行中）
上列被告因違反毒品危害防制條例案件，經檢察官提起公訴（九
十六年度毒偵緝字第一六二號、九十六年度毒偵字第五三三三、
五三三四號），本院依簡式審判程序合併審理，判決如下：
    主    文
甲○○施用第一級毒品，累犯，處有期徒刑拾月；又施用第一級
毒品，累犯，處有期徒刑拾月；又持有第一級毒品，累犯，處有
期徒刑肆月，扣案之第一級毒品海洛因壹包（淨重零點零肆公克
、空包裝重零點貳貳公克）沒收銷燬之。應執行有期徒刑壹年陸
月，扣案之第一級毒品海洛因壹包（淨重零點零肆公克、空包裝
重零點貳貳公克）沒收銷燬之。
    犯罪事實及理由
一、犯罪事實：
    甲○○前因施用毒品案件，經裁定送觀察、勒戒後，認有繼
    續施用毒品之傾向，乃續行強制戒治，於民國九十年九月十
    九日執行完畢釋放；又於九十四年間因施用毒品案件，經本
    院以九十四年度訴字第五九七號判決判處應執行有期徒刑一
    年二月確定，於九十五年七月二十七日縮刑期滿執行完畢。
    詎仍不知悔改，(一)復基於施用第一級毒品之犯意，於九十
    六年七月九日，在其位於彰化縣埔心鄉○○村鎮○街一八０
    號住所旁農地，以將海洛因摻水置於針筒內注射之方式，施
    用第一級毒品海洛因一次，嗣於同日十九時三十分許，因其
    係毒品列管人口，至警局接受採尿送驗結果，呈嗎啡陽性反
    應。(二)又另行基於施用第一級毒品之犯意，於同年月二十
    一日，仍在上址住所旁農地，同採將海洛因摻水置於針筒內
    注射之方式，施用第一級毒品海洛因一次，俟於同日十六時
    五十分許，為警在彰化縣埔心鄉○○村○○路○段二十號前
    查獲，經徵得其同意採集尿液送驗，結果亦呈嗎啡陽性反應
    。(三)甲○○明知海洛因係毒品危害防制條例所列管之第一
    級毒品，依法不得持有，竟於同年八月三日十四時許，在彰
    化縣員林鎮○○路火車頭遊藝場前，以新臺幣五百元之代價
    ，向真實姓名年籍不詳、綽號「石頭」之成年男子，購得第
    一級毒品海洛因一包（淨重零點零四公克、空包裝重零點二
    二公克），而持有之。嗣於同日十四時十分許，經警在彰化
    縣員林鎮○○路與黎明巷巷口進行盤查，甲○○即於有偵查
    權限之機關發覺其持有海洛因犯行前，主動將其甫購得尚未
    及施用之海洛因一包（淨重零點零四公克、空包裝重零點二
    二公克）交予警方，並自首前開持有海洛因犯行，且接受裁
    判。
二、本案證據：
(一)被告自白。
(二)彰化縣警察局溪湖分局委託檢驗尿液代號與真實姓名對照認
    證單二紙。
(三)銓昕科技股份有限公司濫用藥物尿液檢驗報告二紙。
(四)法務部調查局九十六年九月四日調科壹字第０九六二三０六
    五六二０號鑑定通知書一份。
(五)扣案之海洛因一包（淨重零點零四公克、空包裝重零點二二
    公克）。
(六)臺灣高等法院被告前案紀錄表、臺灣彰化地方法院檢察署刑
    案資料查註紀錄表。
三、按毒品危害防制條例於九十二年七月九日修正公布，自九十
    三年一月九日施行，其中第二十條、第二十三條將施用毒品
    之刑事處遇程序，區分為「初犯」及「五年內再犯」、「五
    年後再犯」。依其立法理由之說明：「初犯」，經觀察、勒
    戒或強制戒治後，應為不起訴處分或不付審理之裁定；經觀
    察、勒戒或強制戒治執行完畢釋放後，「五年內再犯」者，
    因其再犯率甚高，原實施之觀察、勒戒及強制戒治既已無法
    收其實效，爰依法追訴或裁定交付審理。至於經觀察、勒戒
    或強制戒治執行完畢釋放後，「五年後再犯」者，前所實施
    之觀察、勒戒或強制戒治已足以遮斷其施用毒品之毒癮，為
    期自新及協助其斷除毒癮，仍適用「初犯」規定，先經觀察
    、勒戒或強制戒治之程序。從而依修正後之規定，僅限於「
    初犯」及「五年後再犯」二種情形，始應先經觀察、勒戒或
    強制戒治程序。倘被告於五年內已再犯施用毒品，經依法追
    訴處罰，縱其第三次（或第三次以上）再度施用毒品之時間
    ，在初犯經觀察、勒戒或強制戒治執行完畢釋放五年以後，
    因與單純之「五年後再犯」之情形有別，已不合於「五年後
    再犯」之例外規定，且因已於「五年內再犯」，顯見其再犯
    率甚高，原實施觀察、勒戒或強制戒治，已無法收其實效，
    即應回歸原則性規定，由檢察官逕行起訴，依該條例第十條
    處罰（最高法院九十五年五月九日第七次刑事庭會議決定、
    九十五年度臺非字第一三四號裁判意旨參照）。查，被告前
    因施用毒品案件，經裁定送觀察、勒戒後，認有繼續施用毒
    品之傾向，乃續行強制戒治，於九十年九月十九日執行完畢
    釋放；又於九十四年間因施用毒品案件，經本院以九十四年
    度訴字第五九七號判決判處應執行有期徒刑一年二月確定，
    於九十五年七月二十七日縮刑期滿執行完畢等情，有卷附臺
    灣高等法院被告前案紀錄表、臺灣彰化地方法院檢察署刑案
    資料查註紀錄表可佐，足見被告在九十年九月十九日強制戒
    治執行完畢後五年內，曾再犯施用毒品案件，並經本院判刑
    確定且執行完畢，是被告前次所為之強制戒治治療程序，顯
    未能收到祛除毒癮之實效，參諸首揭說明，被告再犯本案施
    用第一級毒品之犯行，應依法論科。
四、查被告就犯罪事實欄(三)所示之持有第一級毒品海洛因犯行
    ，係於有偵查犯罪職權之機關尚不知被告有該犯行前，主動
    向員警坦承持有海洛因情事，此有被告之警詢、偵訊筆錄可
    稽，而被告復有接受審判之情，從而，被告就犯罪事實欄（
    三）所示之持有第一級毒品犯行，應依刑法第六十二條前段
    規定減輕其刑。
五、本案被告犯罪時間均係在九十六年四月二十四日以後，並不
    符合中華民國九十六年罪犯減刑條例所定之減刑要件，尚無
    依該條例規定予以減刑之餘地。
六、沒收部分：
    扣案之海洛因一包，經送驗結果，確含第一級第六項毒品海
    洛因成分，淨重零點零四公克，有卷附法務部調查局九十六
    年九月四日調科壹字第０九六二三０六五六二０號鑑定通知
    書一份可佐，為毒品危害防制條例第二條第二項第一款所稱
    之第一級毒品，屬違禁物，不問何人所有，應依同條例第十
    八條第一項前段之規定，沒收銷燬之；又盛裝上述扣案海洛
    因之空包裝袋一個（重零點二二公克），雖經法務部調查局
    就之與所盛裝之第一級毒品海洛因分別鑑析其重量，惟因法
    務部調查局一般係以傾倒之方式，將包裝袋內之第一級毒品
    海洛因倒出而與包裝袋分離稱重，必要時，輔以刮杓刮取袋
    內粉末，然無論依何種方式分離，包裝袋內均有極微量之第
    一級毒品海洛因殘留，業經法務部調查局九十三年三月十九
    日調科壹字第０九三００一一三０六０號函釋在案，足認前
    揭空包裝袋一個（重零點二二公克）內含極微量第一級毒品
    海洛因殘留而無法析離，亦應整體視為查獲之第一級毒品海
    洛因，併依毒品危害防制條例第十八條第一項前段規定，不
    問屬於犯人與否，予以宣告沒收銷燬之。至扣案之注射針筒
    一支，雖亦係屬被告所有，然尚與其所犯持有第一級毒品犯
    行無涉，爰不予宣告沒收，併此敘明。
七、應依刑事訴訟法第二百七十三條之一第一項、第二百九十九
    條第一項前段、第三百十條之二、第四百五十四條第一項，
    毒品危害防制條例第十條第一項、第十一條第一項、第十八
    條第一項前段，刑法第十一條、第四十七條第一項、第五十
    一條第五款、第六十二條前段，判決如主文。
八、如不服本判決，應於判決送達後十日內，向本院提出上訴狀
    （須附繕本），上訴於臺灣高等法院臺中分院。
本案經檢察官郭玄義到庭執行職務。
中    華    民    國    97    年    1     月    30    日
                  刑事第四庭  法  官  周  莉  菁
以上正本證明與原本無異。
如不服本判決，應於判決送達後十日內向本院提出上訴狀 (須附
繕本)。
中    華    民    國    97    年    1     月    30    日
                              書記官  卓  俊  杰
附錄本判決論罪科刑法條：
毒品危害防制條例第十條第一項：
施用第一級毒品者，處六月以上五年以下有期徒刑。
毒品危害防制條例第十一條第一項：
持有第一級毒品者，處三年以下有期徒刑、拘役或新臺幣五萬元
以下罰金。


司法院資訊處製作；財團法人民間司法改革基金會備份。
